臺灣高等法院刑事判決
110年度上訴字第575號
上  訴  人  
即  被  告  陳達隆



上列上訴人因傷害案件，不服臺灣士林地方法院109年度訴字第3
41號，中華民國109年12月9日第一審判決（起訴案號：臺灣士林
地方檢察署108年度偵字第16698號），提起上訴，本院判決如下
：
    主  文
上訴駁回。
    事  實
一、陳達隆於民國108年9月23日17時17分許，在新北市○○區○○○0
    0○0號美滿社區門口前，因故與陳忠龍發生爭執，竟基於傷
    害之犯意，徒手拉扯陳忠龍手部，陳忠龍因而立即將手抽回
    ，致受有右前臂腹背側多處線狀擦傷紅腫之傷害。
二、案經陳忠龍訴由新北市政府警察局淡水分局報請臺灣士林地
    方檢察署檢察官偵查起訴。
    理    由
壹、證據能力部分：
一、按被告以外之人於審判外之言詞或書面陳述，除法律有規定
    者外，不得作為證據，刑事訴訟法第159條第1項定有明文。
    次按被告以外之人於檢察事務官、司法警察官或司法警察調
    查中所為之陳述，與審判中不符時，其先前之陳述具有較可
    信之特別情況，且為證明犯罪事實存否所必要者，得為證據
    ；又被告以外之人於偵查中向檢察官所為陳述，除顯有不可
    信之情況者外，得為證據；再被告以外之人於審判中有傳喚
    不到者，其於檢察事務官、司法警察官或司法警察調查中所
    為之陳述，經證明具有可信之特別情況，且為證明犯罪事實
    之存否所必要者，得為證據，刑事訴訟法第159條之2、第15
    9條之1第2項、第159條之4第3款分別定有明文。
二、被告陳達隆主張證人即告訴人陳忠龍、證人A1、A2所述均無
    證據能力（見本院卷第57頁）。惟按刑事訴訟法第159條之1
    第2項規定已揭示被告以外之人於偵查中向檢察官所為之陳
    述，原則上有證據能力，僅於顯有不可信之情況者，始例外
    否定其得為證據。是被告如未主張並釋明顯有不可信之情況
    時，檢察官自無須再就無該例外情形為舉證，法院亦無庸在
    判決中為無益之說明。換言之，法院僅在被告主張並釋明有
    「不可信之情況」時，始應就有無該例外情形，為調查審認
    （最高法院104年度台上字第1138號判決要旨參照）。被告
    以證人A1、A2與告訴人同夥，且證述不實，主張證人A1、A2
    於偵查中之證詞無證據能力，然證人A1、A2於偵查中均係以
    證人身分具結後作證陳述，且A1不認識告訴人，A2只是因朋
    友請求而幫告訴人修車，與告訴人不熟等情，業據證人A1、
    A2於本院證述明確，故無顯有不可信之情形，依刑事訴訟法
    第159條之1第2項之規定，證人A1、A2於偵查中之陳述有證
    據能力。而證人A1、A2於警詢之陳述與其等於偵查中所述大
    致相符，不符合刑事訴訟法第159條之2傳聞法則例外有證據
    能力之規定，是證人A1、A2於警詢之陳述無證據能力。另告
    訴人經本院傳喚未到庭，而其於偵查（未具結）中所述係案
    發後不久經檢察官傳訊就案發過程所為之陳述，較無考量利
    害關係，亦與本院勘驗現場處理員警之密錄器所拍攝之內容
    相符（詳後述），而具有較可信之情形，且為證明犯罪事實
    存否所必要，依刑事訴訟法第159條之4第3款規定亦有證據
    能力。
三、又被告主張現場照片、原審勘驗筆錄及附件無證據能力（見
    本院卷第57至58頁）。按照相機所拍攝之照片，係依機器之
    功能，攝錄實物形貌而形成之圖像，除其係以人之言詞或書
    面陳述為攝取內容，並以該內容為證據外，照片所呈現之圖
    像，並非屬人類意思表達之言詞或書面陳述，自非「被告以
    外之人於審判外之言詞或書面陳述」，其有無證據能力，自
    應與一般物證相同，端視其取得證據之合法性及已否依法踐
    行證據之調查程序，以資認定（最高法院98年度台上字第15
    79號判決意旨參照）。查現場照片係警方據報後至現場察看
    所拍攝之照片，該等現場照片既係經科學儀器以機械力攝影
    、存檔、擷取、列印等程序而得，未經人為操控，性質上非
    供述證據，無傳聞法則規定之適用，亦非違法取得，故有證
    據能力。另原審勘驗筆錄及附件係原審就被告所提供之錄影
    光碟進行勘驗，而製作之筆錄及錄影畫面之截圖，亦非供述
    證據，無傳聞法則規定之適用，並已依法踐行證據之調查程
    序，自有證據能力。
四、至其餘資以認定本案犯罪事實之非供述證據，並無證據證明
    係公務員違背法定程序取得之證據，且與本件待證事實具有
    自然之關聯性，自得為證據使用。
貳、實體部分：
一、認定犯罪事實所憑之證據及理由：
　　訊據被告矢口否認有何傷害之犯行，辯稱：當時是告訴人陳
    忠龍過來挑釁，告訴人在警察來時先說被搶劫，警察說不可
    能構成搶劫，才改口稱被棍子打，但告訴人手臂沒有受傷，
    在警察之蒐證光碟中，告訴人都沒有說痛，也沒說被抓了5
    條痕，告訴人的手臂是之後才出現傷痕云云。經查：
  ㈠告訴人於偵查中證稱：108年9月23日，我跟被告說5點多了，
    不要再鋸，會吵到別人，被告就說他沒有鋸，但電鋸明明就
    在旁邊，旁邊還有2根鋸好的棍子，我就指著棍子說這不是
    鋸痕嗎，被告就以為我要拿棍子，就伸手拉我，我將手抽走
    ，被告有抓到我的手，造成我手上有抓痕，尾戒也因此變形
    等語（見偵卷第57頁）。又經本院勘驗到場處理員警李志峯
    之密錄器所拍攝之內容，勘驗結果顯示：員警到場後，告訴
    人即向員警稱「被告就拉我，我就把手抽回來」，並出示右
    前臂稱「你看，這都是他拉的，這戒指」等語，被告則否認
    有傷害告訴人，告訴人再度伸出右手臂至員警前方，且有稱
    要告被告等語，此有勘驗筆錄及錄影畫片截圖照片在卷可參
    （見本院卷第210、171、173、177頁），足證告訴人確實於
    員警到場處理當下，即向員警表示因被告拉其右手臂，其將
    手抽回而導致右手臂受傷，並出示右手臂讓員警查看。
  ㈡又證人A2於偵查時證稱：事發當時，我是去幫朋友修車，當
    時戴金戒指的男子（即告訴人）正對著鋸木頭的男子（即被
    告），一開始是被告在鋸木頭，後來告訴人走過去叫被告不
    要再鋸，且用手指著被告的木頭，被告應該是以為告訴人要
    拿他的木頭，所以就出手去抓告訴人的手臂，告訴人就把手
    抽出來，後來有些拉扯我不是看得很清楚，我記得被告手上
    有拿1根木頭，但有沒有揮到告訴人我不確定，後來他們雙
    方都說有受傷，但我不清楚，之後警察就到場處理，他們拉
    扯就是手部的拉扯動作，我不認識他們等語（見偵卷第89頁
    ）；於本院證稱：事情過很久了，有點忘了在警詢及偵查中
    所述內容，我應該都是講實話，當天我朋友叫我過去修車，
    我是幫本院卷第119頁上穿紫色衣服的人（即告訴人）修機
    車，只記得當時被告有抓告訴人，但事發很久，忘記被告是
    用幾隻手抓，當時我只知道告訴人是誰，但不熟等語（見本
    院卷第425至431頁）。證人A1於偵查中亦證稱：當天A2去幫
    他朋友修車，我在玩手機，A2修車修到一半時，我就聽到有
    2個人吵架很大聲，我轉過頭就看到他們好像互相有肢體接
    觸的情況，我有看到戴金戒指的男子（即告訴人）將鋸木頭
    男子手撥掉的行為，有看到他們拉扯手臂，我不認識他們等
    語（見偵卷第90頁）；於本院亦證稱其於警詢及偵查中所述
    實在（見本院卷第435頁）。稽之上開證人之證詞，告訴人
    所述核與證人A2於偵查中證述內容相符，證人A1亦明確證稱
    有看到告訴人與被告拉扯手臂等語，均足以補強告訴人所述
    有遭被告抓傷右手臂乙節為事實。
　㈢被告雖稱證人A1、A2係告訴人之小弟、小妹，故所述不實，
    然A2於本院已明確證稱只知道告訴人此人，與告訴人不熟，
    A1則證稱不認識告訴人等語，已如前述。又經本院勘驗勘驗
    密錄器所拍攝之內容，勘驗結果顯示：員警到場後，因告訴
    人、被告均稱要提告，告訴人因此指著A2，並向員警說A1剛
    剛有看到，被告亦指向另1方說那邊有個太太有看到，A1、A
    2因而在員警處理時在旁，並向員警說明見聞內容，之後則
    跟著員警、被告、告訴人至另一處找尋證人，最後並因員警
    要求而至派出所製作筆錄，錄影內容並未見告訴人與A1、A2
    有私下對談或互動等情，有勘驗筆錄及錄影畫面截圖可佐（
    見本院卷第210至213、171至201頁）。是A1、A2顯係因員警
    要求而同至警局製作筆錄，並非A1、A2主動表示願意做證人
    ，況縱使A1、A2認識告訴人，亦難僅憑此逕認A1、A2有甘冒
    偽證刑責之風險而故意虛偽陳述之情事。
  ㈣次查，告訴人係於案發當日19時22分即至公祥醫院驗傷，檢
    查結果其右前臂腹背側有多處線狀擦傷紅腫等情，有該院驗
    傷診斷書存卷可查（見偵卷第21、22頁）。證人即現場處理
    員警李志峰雖於本院證稱：當天有看到告訴人右手臂整片紅
    紅的，但沒看到明顯抓痕等語（見本院卷249至250頁）。而
    密錄器之錄影畫面截圖（見本院卷第133至149、171至177、
    195、197頁）及員警所拍攝告訴人手臂照片（見偵卷第27、
    29頁，本院卷第161至165頁）亦未見告訴人右手臂上有多處
    線狀擦傷，然此因係有些截圖非員警針對告訴人手臂為拍攝
    ，且密錄器畫質及員警拍攝照片之畫素不高所致，惟仍可清
    楚看見告訴人手臂紅紅的（見偵卷第27頁，本院卷161、163
    頁），且隱約有細長紅線（見偵卷第29頁，本院卷第161頁
    ）。是員警李志峯應係未詳細觀察告訴人傷勢，而未察覺告
    訴人右手臂除整片紅紅外，尚有數道線狀擦傷。再酌以告訴
    人於員警李志峰到場處理時，即向員警表示因被告拉其右手
    臂，其將手抽回而導致右手臂受傷，並出示右手臂讓員警查
    看，已如前述；上開驗傷診斷書所載告訴人之傷勢及受傷部
    分亦核與告訴人所述受傷位置及員警所拍攝告訴人右手臂紅
    紅、隱約有細長紅線之照片相符，足證告訴人所受之上開傷
    害確為被告造成無疑。
  ㈤被告另以其隨身攜帶之密錄器拍攝之錄影畫面並未拍到被告
    與告訴人有任何肢體接觸，辯稱未對告訴人為傷害犯行云云
    。經原審勘驗被告提出之錄影光碟，勘驗結果固未見有被告
    抓告訴人手臂之畫面，此有勘驗筆錄及錄影畫面截圖可佐（
    見原審卷第111至115、119至127頁），然在錄影時間第27至
    31秒時，可見告訴人之手欲拿取木棍1根，而被告的手則壓
    著2根棍子，不讓告訴人取走棍子（見原審卷第121至123頁
    ，比對偵卷第31頁被告照片，可判斷出灰色長袖的手為被告
    的手，另1隻手則為告訴人的手），但在錄影時間第31至32
    秒時，因被告之密錄器晃動，導致錄影畫面不清楚，且未再
    拍攝到告訴人與被告（見原審卷第125頁），而上開密錄器
    晃動期間正是告訴人手遭被告抓住且受傷之際，亦據告訴人
    於原審陳述明確（見原審卷第148頁），顯見被告對告訴人
    為傷害犯行時，因被告密錄器晃動致未能拍攝到畫面，自無
    從執此為被告有利之認定。
  ㈥綜上所述，被告所辯，顯係卸責之詞，不足採信。本件事證
    明確，被告傷害犯行，洵堪認定。
二、論罪：
    核被告所為，係犯刑法第277條第1項之傷害罪。
三、駁回上訴之理由
  ㈠原審以被告犯行事證明確，並審酌被告與告訴人係鄰居關係
    ，縱因故而生齟齬，亦應思循理性溝通，竟一時失控而為本
    案犯行，致告訴人受有前述所載之傷害，兼衡其素行、犯罪
    動機、手段、告訴人所受傷勢尚屬輕微，暨智識程度、家庭
    生活經濟狀況、犯後未能坦然面對之態度，暨迄今仍未與告
    訴人達成和解或取得其諒解等一切情狀，量處罰金新臺幣1
    萬元，並諭知易服勞役之折算標準。經核原審認事用法，俱
    無違誤，量刑亦稱妥適，應予維持。
  ㈡被告仍執前詞否認傷害犯行，而提起上訴。惟被告所辯不可
    採，業據本院說明駁斥如前，是被告上訴為無理由，應予駁
    回。
據上論斷，應依刑事訴訟法第368條，判決如主文。
本案經檢察官王芷翎提起公訴，檢察官卓俊吉到庭執行職務。 
中　　華　　民　　國　　111 　年　　1 　　月　　25　　日
                     刑事第二庭 審判長法　官 遲中慧
                                      法　官 邱筱涵
                                      法　官 李世華
以上正本證明與原本無異。
如不服本判決，應於收受送達後20日內向本院提出上訴書狀，其
未敘述上訴之理由者並得於提起上訴後20日內向本院補提理由書
（均須按他造當事人之人數附繕本）「切勿逕送上級法院」。
                                      書記官 莊佳鈴
中　　華　　民　　國　　111 　年　　1 　　月　　25　　日
附錄：本案論罪科刑法條全文　　　　　　　　　　　　　　　
中華民國刑法第277條
傷害人之身體或健康者，處5年以下有期徒刑、拘役或50萬元以
下罰金。
犯前項之罪，因而致人於死者，處無期徒刑或7年以上有期徒刑
；致重傷者，處3年以上10年以下有期徒刑。